臺灣高等法院刑事裁定
　　抗　告　人
　　即　被　告　甲○○
上列抗告人因違反毒品危害防制條例案件，不服臺灣桃園地方法
院中華民國94年1月12日裁定 (94年度毒聲字第54號)，提起抗告
，本院裁定如下：
    主  文
抗告駁回。
    理  由
一、原裁定意旨略以：被告甲○○前因違反毒品危害防制條例案
    件，經台灣苗栗地方法院裁定送觀察、勒戒後，認無繼續施
    用毒品之傾向，由臺灣苗栗地方法院檢察署檢察官於民國90
    年1月5日以89年度毒偵字第2430號為不起訴處分確定。惟被
    告復於92年8 月23日16時許，在臺北縣板橋市○○路親友住
    處，施用第2 級毒品安非他命，為警於同日20時30分許，在
    台北縣板橋市○○街47巷口查獲，因認被告5 年內再犯毒品
    危害防制條例第10條第2項之施用第2級毒品罪嫌，依刑法第
    2 條及修正後毒品危害防制條例第35條第2 項規定，比較修
    正前後之毒品危害防制條例相關規定，認修正前之規定較為
    有利於被告，爰依修正前毒品危害防制條例第20條第3 項及
    觀察勒戒處分執行條例第3條第1項之規定，將被告送勒戒處
    所觀察、勒戒等語。
二、抗告意旨略以: 民國92年6月6日毒品危害防制條例修正施行
    前繫屬之施用毒品案件，於修正施行後，適用修正後之規定
    ，毒品危害防制條例第35條定有明文，本案繫屬於地檢署之
    時點，係在毒品危害防制修正施行即93年1月9日後，依前開
    條文規定及立法解釋，應由檢察官依新法逕行追訴。抗告人
    倘依修正前之毒品危害防制條例規定，經觀察、勒戒後，如
    認有繼續施用毒品之傾向者，仍應由檢察官依法追訴，然是
    否仍有繼續施用之傾向，可否享有不受追訴之利益，係屬未
    來不確定之事實，適用修正前之舊法，亦可能導致行為人除
    受刑事追訴外，尚須容忍觀察、勒戒之人身自由拘束，而生
    較適用新法更為不利之結果。是以新法修正施行前繫屬之案
    件，行為人於5年內再犯毒品危害防制條例第 10條之罪者，
    在新法修正施行後，實務上亦認無庸經過觀察、勒戒程序，
    而應由檢察官逕行依法追訴（參照臺灣高等法院93年度毒抗
    字第16號、第33號裁定參照），此於新法修正施行後繫屬之
    案件，被告屬於二犯者，自應為相同之解釋。且訴追條件之
    變更，非屬實體規定之變更，無適用刑法第 2條之餘地，即
    便認為本件應回歸刑法第 2條定其應適用之法律，然觀察、
    勒戒既屬保安處分，即應依該條第 2項適用裁判時之法律。
    原審逕認本件應適用同條第 1項之從新從輕原則，惟新舊法
    兩者相較，舊法顯較不利於抗告人，原裁定不察，徒以舊法
    認定有利於抗告人，於法顯有違誤，為此狀請撤銷原裁定云
    云。
三、經查：
  (一)按犯毒品危害防制條例第10條之施用毒品罪者，為期以觀察
    、勒戒之保安處分代替刑罰之矯治措施，乃於修正前毒品危
    害防制條例 (下稱舊法)第20條第3項規定，對於前因施用毒
    品，經觀察、勒戒後認無繼續施用毒品傾向，經檢察官為不
    起訴處分確定後， 5年內再犯施用毒品罪者，仍應先令入勒
    戒處所施以觀察、勒戒。期仍以觀察、勒戒之保安處分，代
    替原該條例第10條有期徒刑之處罰。然該條例於92年7月9日
    修法後 (下稱新法)，該第20條第3項之條文已廢止須先施以
    觀察、勒戒之規定，其立法理由在於考量 5年內再犯者，顯
    因前所實施之觀察、勒戒，已不足糾正其施用毒品之癮，故
    認無再先經觀察、勒戒程序之必要。
  (二)次按修正後之毒品危害防制條例第35條雖為刑法第 2條關於
    新舊法適用之特別規定，惟該條文之規範對象係新法施行前
    繫屬之案件，至於在修正前毒品危害防制條例時期犯罪，於
    新法施行後繫屬之案件，則無該條之適用，於此情形自應回
    歸刑法第2 條，以為適用法律之依據。犯施用毒品罪，經觀
    察、勒戒後，無繼續施用毒品傾向，經檢察官為不起訴處分
    ，5 年內再犯者，依舊法規定，應再裁定送勒戒處所觀察、
    勒戒，經觀察、勒戒後，無繼續施用毒品傾向者，仍應為不
    起訴處分；有繼續施用毒品傾向者，始依法追訴。倘依新法
    規定，則無論有無繼續施用毒品傾向，一律依法追訴。於此
    情形，自以舊法之規定，有利於行為人（至於經觀察、勒戒
    後，有繼續施用毒品傾向者，依舊法規定，除依法追訴外，
    雖應令入戒治處所施以強制戒治，似對行為人不利。然比較
    有利、不利，應就該法律全部規定作整體之觀察，依舊法第
    24 條規定，於強制戒治之執行，檢察官認為無執行刑之必
    要者，得聲請法院裁定免其刑之執行；倘依新法，則無從免
    其刑之執行，自仍以舊法有利於行為人，最高法院93年台非
    字第146號判決意旨參照）。
  (三)查抗告人即被告甲○○於92年8 月23日16時許，在台北縣板
    橋市○○路親友住處施用第2 級毒品安非他命乙節，業經被
    告於偵訊時坦承不諱 (見台灣桃園地方法院檢察署93年度毒
    偵字第4984號偵查卷第13頁)，經警將被告於同年8月24日親
    採尿液送驗，呈安非他命及甲基安非他命陽性反應，有台北
    市政府警察局刑事警察大隊毒品案件尿液委驗單存根、台北
    市立療養院煙毒尿液檢驗報告及明生生物科技股份有限公司
    出具之濫用藥物檢體檢驗報告各一紙在卷可稽（見台灣板橋
    地方法院檢察署93年度毒偵字第2124號偵查卷第3至5頁），
    堪認屬實。而被告前因施用毒品獲不起訴處分等情，有本院
    被告全國前案紀錄表在卷可稽，嗣於92年8月23日之舊法時
    期，5年內再犯施用第2級毒品罪，該次施用犯行於新法施行
    後之94年1月7日始繫屬原審法院，依上開說明，應依刑法第
    2條第1項但書之規定，適用較有利於抗告人之修正前之毒品
    危害防制條例第20條第3項之規定。
  (四)從而，檢察官聲請裁定將抗告人送觀察、勒戒，於法並無不
    合，自應准許。原裁定依修正前毒品危害防制條例第20條第
    3 項規定，裁定將抗告人送勒戒處所觀察、勒戒，固屬正確
    ，惟查本件係新法施行後繫屬法院，並無適用修正後毒品危
    害防制條例第35條之餘地，原裁定理由誤以修正後毒品危害
    防制條例第35條作為比較新舊法之依據 (聲請意旨亦同此錯
    誤），此部分適用法律雖有錯誤，惟依上開說明，抗告人違
    反毒品危害毒品防制條例第10條第2 項之規定，本應依法送
    勒戒處所觀察、勒戒，原裁定誤引該條例第35條之規定，對
    於原審依前開意旨所為之裁定結論並無影響。抗告人仍執前
    詞提起本件抗告，為無理由，應予駁回。
據上論斷，依刑事訴訟法第412條裁定如主文。
中　　華　　民　　國　　94　　年　　3 　　月　　23　　日
                  刑事第七庭審判長法  官  蔡秀雄
                                  法  官　林明俊
                                  法  官  蘇素娥
以上正本證明與原本無異。
不得再抗告。
                                  書記官  何閣梅
中　　華　　民　　國　　94　　年　　3 　　月　　24　　日
